臺灣士林地方法院民事裁定　　　　　　99年度司養聲字第38號
聲　請　人　Kan Wu
　　　　　　李玉婷
　　　　　　周純安
上　1　人
法定代理人　周翔
聲請人聲請認可收養事件，本院裁定如下：
    主  文
認可Kan Wu、李玉婷於中華民國99年3 月1 日收養周純安為養女
。
聲請程序費用新臺幣壹仟元由聲請人負擔。
    理  由
一、本件聲請意旨略以：聲請人Kan Wu（收養人，男，西元1976
    年5 月19日生，美國加州人士）、李玉婷（收養人，女，民
    國63年9 月25日生）、周純安（被收養人，女，民國84年12
    月17日生）於99年3 月1 日，經周純安之法定代理人周翔
    同意訂立書面收養契約，由Kan Wu、李玉婷共同收養周純安
    為養女，為此聲請認可收養等語，並提出戶籍謄本、收養人
    護照、收養契約書、收養同意書、健康檢查報告、在職證明
    書、資力證明、警察刑事紀錄證明等件為證。
二、按收養子女應聲請法院認可，民法第1079條第1 項後段定有
    明文。又收養之成立及終止，依各該收養者被收養者之本國
    法，涉外民事法律適用法第54條第1 項亦有明文。查本件收
    養人Kan Wu為美國加州人士，被收養人周純安則為我國國民
    ，有卷附之收養人之護照、被收養人戶籍謄本等在卷可稽。
    是本件有關收養之成立，應分別依其本國法即美國加州法律
    、我國之收養法律，合先敘明。
三、經核，收養人為夫妻，其等與被收養人間已成立收養關係，
    復無民法第1079條第2 項所指收養有無效、得撤銷之原因或
    違反其他法律規定之情形，且被收養人之法定代理人周翔
    、生母李佩樺亦同意出養等情，有上開證據在卷可佐，並經
    收養人及被收養人之法定代理人周翔、生母李佩樺到庭陳
    明可據。再經本院函請財團法人中華民國兒童福利聯盟文教
    基金會及臺北市政府社會局進行訪視，據上開機構函覆略以
    ：「出養必要性：出養人李佩樺小姐於前次婚姻育有一女─
    周純安小妹( 即被收養人、現齡14歲) ，周小妹自幼由娘家
    家人照顧至今；李小姐再婚後雖曾試圖將周小妹接回自己照
    顧，然周小妹仍習與娘家家人共同生活，因收養人與周小妹
    依附、認同深厚並付出許多撫育心力且婚後多年皆未生育子
    女，李小姐期讓二姐與周小妹能有名實相符之親子關係，故
    同意將周小妹出養給收養人，評估此案雖無出養之急迫性，
    然出養人表達周小妹與收養人已生親子認同之感，倘此收養
    關係成立能保障實際照顧者與被照顧者名實相符之照顧關係
    ，亦無損周小妹之兒童最佳利益。」「一、收養人現況：1.
    收養人養父吳先生是美籍華裔，現年33歲；養母李小姐是台
    灣人，現年35歲。吳氏夫婦欲收養李小姐小妹的女兒- 周純
    安，現年14歲。2.根據收養人吳氏夫婦2009年身體健康檢查
    資料，他們的肝功能指數皆偏高，有過於肥胖的狀況，但難
    以認定其不適合擔任養父母。3.李小姐的小妹生育純安後，
    是由娘家的人同心一起養育純安，尤其是收養人李小姐，其
    起居生活照顧，多由李小姐及外婆負責，所以李小姐和純安
    的關係尤其親密，純安甚至自小即喚李小姐「媽媽」。4.吳
    氏夫婦2002年結婚，婚後吳氏夫婦居住在美國加州。5.吳先
    生自1999年開始擔任一公司之軟體工程師，迄今11年。另外
    ，他們擁有自己的房屋，只是尚在負擔貸款。但整體而言，
    其收入大於支出。6.吳氏夫婦表示目前居住之屋內坪數約
    53.4坪，三房兩廳一衛，未來被收養人純安至美國生活時，
    將會擁有自己的房間。外部環境良好，附近有公園、醫院、
    圖書館、學校，生活機能俱全。7.吳氏夫婦表示他們的親友
    為他們的支持網絡。另他們共同參加一貫道佛堂的活動，故
    一貫道朋友亦是他們的支持來源。而他們缺乏連結正式資源
    之經驗。8.吳先生在美國沒有犯罪紀錄，而李小姐在台灣沒
    有犯罪紀錄。二、出養必要性：（僅訪視生父周先生，因生
    母居住台北縣，非本會訪視範圍，無法進行評估）1.出養動
    機- 周先生表示前妻娘家為主要照顧純安者，自己與前妻短
    暫的婚姻關係結束後，自己鮮少探望純安，亦瞭解收養人李
    小姐多投入於照顧純安之角色，認為很放心由吳氏夫婦收養
    純安。2.生活現況- （1 ）周先生表示目前月收入4 萬元，
    但支出亦約4 萬元，無能力負擔純安成長所需。（2）周先
    生目前自己租屋在外，其自評不適合讓純安與其共住。3.
    支持系統- （1 ）周先生的生父母在他幼年時離婚，他與生
    母已失聯，而生父2006年過世。周先生的父親再婚，雖然周
    先生與繼母的關係尚可，但目前他們有各自的生活，而且多
    年來繼母未協助周先生照顧純安，純安的關係亦非常淡薄，
    故無法支持周先生照顧純安。（2 ）周先生缺乏連結正式資
    源之經驗。三、試養情形：1.吳氏夫婦每年往返台灣1 ～2
    次，近兩年因為李小姐母親罹患乳癌，所以李小姐較常飛回
    台灣探視家人，每次均停留1 個月左右時間。而吳先生亦會
    回台接李小姐返回美國。2.李小姐在美國時，每天與純安通
    電話，關心她的生活。3.純安自小學二年級（2004年）每年
    至少會去美國一次，一次約停留一個月。4.純安自小喚李小
    姐「媽媽」，對於姨丈吳先生亦頗能相處，關係良好。四、
    綜合評估與建議：1.純安剛出生時，純安與生父母共同住在
    生母娘家中，但生父那時多忙於工作而未參與照顧，生母那
    時年幼，多由娘家家人照顧純安，而自生母再嫁後，照顧純
    安的重心轉移至李小姐身上，李小姐亦逐漸看待純安為自己
    的女兒。儘管收養人李小姐結婚後遠赴美國生活，仍每日關
    懷純安，代表其積極地建立與純安關係之連結。2.李小姐與
    吳先生2002年結婚後，吳先生亦有機會與純安互動，吳先生
    很清楚李小姐對純安疼愛有加的心情及舉動，他仔細評估包
    括經濟、生活狀況、情感互動狀況，認為收養純安是自己可
    以承擔的決定，且認為收養純安，將影響家庭和諧關係利多
    於弊，故亦積極安排收養純安之事宜，及進行純安未來至美
    國生活暨發展規劃。3.據評估，吳氏夫婦確實有意願及能力
    提供純安未來成長之所需，但未提供美國家庭調查報告，難
    以對其婚姻、家庭及工作等各方面有全面或實際之評估。4.
    純安現年14歲，一直與生母娘家的人共同生活，雖家庭關係
    和樂與溫暖，仍須一完整的家庭協助其成長之所需，且她與
    收養人關係建立多年，頗為深厚，自己亦主張希望由養父母
    予以收養。5.出養人周先生有意願持續與純安保持聯繫，並
    因多年來未參與純安之生活而深感虧欠。但自評及社工評估
    ，其生活現狀，的確難以供應純安生活所需，且無確實行動
    改變現狀。其並同意出養，由吳氏夫婦收養。6.在無法確知
    收養人夫婦已符合美國當地之收養前規定，亦無當地完整家
    庭調查報告時，又，被收養人純安父母俱在，恐不符合美國
    移民之法規所定之孤兒簽證。」，有財團法人中華民國兒童
    福利聯盟文教基金會、臺北市政府社會局函附之收出養案訪
    視調查報告在卷可參。本院參酌前揭建議報告意見，並審酌
    收養人之人格特質、家庭狀況、經濟能力、親職能力、收養
    動機及試養情形，認被收養人現受收養人之妥善照顧，適應
    良好，得以在完整、穩定之家庭環境中成長，對其人格之健
    全發展有所助益。另關於「無法確知收養人夫婦已符合美國
    當地之收養規定」、「無當地完整家庭調查報告」、「很難
    取得赴美移民簽證」，收養人亦已搜尋相關資訊，此有99年
    6 月21日民事陳報狀、100 年10月17日美國當地家庭調查報
    告原文及中譯本在卷可參，又被收養人由收養人照顧迄今，
    已建立依附關係，故由收養人收養被收養人應符合被收養人
    之最佳利益，且與美國加州之收養法律規定並無不合，故聲
    請人聲請認可收養，依法應予准許。
四、依非訟事件法第21條第1 項前段、第23條，民事訴訟法第85
    條第1 項前段，裁定如主文。
五、如不服本裁定，應於裁定送達後10日內，以書狀向本院提出
    抗告狀，並繳納抗告費新臺幣1,000 元。
中    華    民    國   100    年    11    月    16    日
                  家事庭司法事務官  王政揚